【裁判字號】    98,易,893
【裁判日期】    980827
【裁判案由】    違反毒品危害防制條例
【裁判全文】
臺灣臺南地方法院刑事判決               98年度易字第893號
公  訴  人  臺灣臺南地方法院檢察署檢察官
被      告  甲○○
上列被告因違反毒品危害防制條例案件，經檢察官提起公訴（九
十八年度毒偵字第一０五五號），本院判決如下：
    主  文
甲○○施用第二級毒品，累犯，處有期徒刑陸月，如易科罰金，
以新台幣壹仟元折算壹日。
    事  實
一、甲○○曾於民國八十八年間犯盜匪、竊盜、偽造文書等罪，
    經本院分別判處有期徒刑八年二月、七月、四月，經定執行
    刑為有期徒刑八年九月，於九十五年七月二十一日假釋出監
    ，在九十六年八月十八日刑期屆滿。又於九十七年間因施用
    毒品案件，經本院裁定觀察、勒戒後，因無繼續施用毒品傾
    向，於九十八年二月十一日釋放，並由臺灣臺南地方法院檢
    察署檢察官於同日以九十八年度毒偵緝字第五號為不起訴處
    分確定。其不知悔改，復基於施用第二級毒品甲基安非他命
    之犯意，於九十八年三月十四日下午四時五分許回溯九十六
    小時內，在不詳地點施用甲基安非他命一次。嗣於同月十四
    日經警採集其尿液送驗，而查悉上情。
二、案經臺南巿警察局第一分局報告臺灣臺南地方法院檢察署檢
    察官偵查起訴。
    理  由
壹、程序部分：
    本案以下所引用之相關具傳聞性質之證據資料，公訴人及被
    告於本院調查證據時，知有各該證據，而未於言詞辯論終結
    前就其證據能力聲明異據，本院審酌各該證據均非違法蒐證
    取得之證據，其作成之情況為適當，爰依刑事訴訟法第一百
    五十九條之五第二項規定，認應具證據能力。
貳、實體部分：
一、訊據被告否認有施用甲基安非他命犯行，辯稱：伊本人未施
    用甲基安非他命，伊友人曾施用甲基安非他命，伊在旁邊，
    可能吸到二手煙。又當時伊受傷，醫生曾對伊注射藥劑，可
    能因此產生甲基安非他命陽性反應等情。
二、惟查被告之上揭尿液經檢驗結果，呈甲基安非他命類陽性反
    應，有詮昕科技股份有限公司濫用藥物尿液檢驗報告、送驗
    尿液及年籍對照表等附卷可稽。復查被告曾於九十七年間因
    施用毒品案件，經本院裁定觀察、勒戒後，因無繼續施用毒
    品傾向，於九十八年二月十一日釋放，並由臺灣臺南地方法
    院檢察署檢察官於同日以九十八年度毒偵緝字第五號為不起
    訴處分確定，有檢察署刑案資料查註紀錄表、矯正簡表、臺
    灣高等法院被告前案紀錄表等附卷可憑。又被告於偵查中另
    稱係因服用國安感冒液等藥物，致尿液被驗出含甲基安非他
    命反應云云。然經卷附之行政院衛生署管制藥品管理局函覆
    ，服用該國安感冒液等藥品，不會代謝甲基安非他命，故不
    致於尿液中檢出甲基安非他命陽性反應等情。綜上各情，被
    告確有上開施用甲基安非他命情事，其所為上揭前後不一之
    辯解，係屬事後卸責之詞，不足採信，是被告犯行堪以認定
    。
三、按施用第一、二級毒品為犯罪行為，依毒品危害防制條例第
    十條本應科以刑罰，惟基於刑事政策，對合於一定條件之施
    用者，則依同條例第二十條、第二十三條之規定，施以觀察
    、勒戒及強制戒治之保安處分。又毒品危害防制條例於九十
    二年七月九日修正公布，自九十三年一月九日施行，其中第
    二十條、第二十三條將施用毒品之刑事處遇程序，區分為「
    初犯」及「五年內再犯」、「五年後再犯」。依其立法理由
    之說明：「初犯」，經觀察、勒戒或強制戒治後，應為不起
    訴處分或不付審理之裁定；經觀察、勒戒或強制戒治執行完
    畢釋放後，「五年內再犯」者，因其再犯率甚高，原實施之
    觀察、勒戒及強制戒治既已無法收其實效，爰依法追訴或裁
    定交付審理。至於經觀察、勒戒或強制戒治執行完畢釋放後
    ，「五年後再犯」者，前所實施之觀察、勒戒或強制戒治已
    足以遮斷其施用毒品之毒癮，為期自新及協助其斷除毒癮，
    仍適用「初犯」規定，先經觀察、勒戒或強制戒治之程序。
    從而，依修正後之規定，僅限於「初犯」及「五年後再犯」
    兩種情形，始應先經觀察、勒戒或強制戒治程序。被告前因
    施用毒品案件，經法院裁定令入勒戒處所觀察、勒戒後，認
    無繼續施用毒品傾向，經不起訴處分。其於觀察、勒戒釋放
    後，五年內復為本件施用第二級毒品犯行，應依毒品危害防
    制條例第十條之規定處罰。
四、查甲基安非他命為毒品危害防制條例所定之第二級毒品，核
    被告所為，係犯毒品危害防制條例第十條第二項之施用第二
    級毒品罪。其為施用而持有甲基安非他命之低度行為，為施
    用之高度行為所吸收，不另論罪。查被告有事實欄所載前科
    ，並於上開日期執行完畢，業據被告供陳甚明，且有臺灣高
    等法院前案紀錄表附卷可憑。被告於上揭有期徒刑執行完畢
    後，在五年以內故意再犯本件有期徒刑以上之罪，為累犯，
    應依刑法第四十七條第一項規定加重其刑。爰審酌被告之素
    行、犯罪之動機，及其缺乏禁絕毒害決心，施用毒品戕害自
    身健康等一切情狀，量處如主文所示之刑，並諭知如易科罰
    金之折算標準，以示懲儆。
據上論斷，應依刑事訴訟法第二百九十九條第一項前段，毒品危
害防制條例第十條第二項，刑法第十一條前段、第四十七條第一
項、第四十一條第一項前段，刑法施行法第一條之一，判決如主
文。
本案經檢察官黃信勇到庭執行職務
中    華    民    國    98    年     8    月    27    日
                  刑事庭  法  官  吳三龍
以上正本證明與原本無異。
如不服本判決應於收受本判決後10日內向本院提出上訴書狀，並
應敘述具體理由。其未敘述上訴理由者，應於上訴期間屆滿後20
日內向本院補提理由書狀（均須按他造當事人之人數附繕本）「
切勿逕送上級法院」。
                          書記官  杜孟珍
中    華    民    國    98    年     8    月    27    日
附錄法條：
毒品危害防制條例第10條
施用第一級毒品者，處 6 月以上 5 年以下有期徒刑。
施用第二級毒品者，處 3 年以下有期徒刑。


司法院資訊處製作；財團法人民間司法改革基金會備份。
